【裁判字號】    97,苗秩抗,1
【裁判日期】    970731
【裁判案由】    違反社會秩序維護法
【裁判全文】
臺灣苗栗地方法院刑事裁定             97年度苗秩抗字第1號
移送機關    苗栗縣警察局苗栗分局
抗  告  人
即受處分人  甲○○
上列抗告人因違反社會秩序維護法案件，不服本院苗栗簡易庭於
中華民國97年5 月20日所為第一審裁定（97年度苗秩字第65號，
移送機關：苗栗縣警察局苗栗分局97年5 月14日栗警偵字第0970
0011606 號），提起抗告，本院管轄之第二審普通庭裁定如下：
    主  文
原裁定撤銷。
甲○○不罰。
     理  由
一、移送及原審認定事實均略以：抗告人即被移送人甲○○經營
    「太聯資源回收場」，從事舊貨買賣生意，於民國97年3 月
    18 日 、3 月29日、4 月7 日，在苗栗縣苗栗市○○里○○
    路689 號「太聯資源回收場」內，發現來歷不明物品，不迅
    即報告警察機關，竟三度收購乙○○竊取台灣電力公司所有
    電纜線托架（不鏽鋼白角鐵，68公斤、36公斤、70公斤），
    共計約174 公斤，價值新臺幣（下同）12180 元，其情節已
    屬重大，違反社會秩序維護法第76條第1 項第1 款、第2 項
    之規定，故移請本院裁處，並由原審裁定處被移送人罰鍰3
    萬元，並停止營業1 日。
二、抗告意旨則以：乙○○、陳彥志前來「太聯資源回收場」兜
    售不鏽鋼白角鐵時，抗告人當場即詢問乙○○、陳彥志白鐵
    之來源，其等告以白鐵係家裡拆下不要之物品，而白鐵外觀
    並無刻有或印有「電力公司」、「台電」字樣，白角鐵亦非
    「台電」公司專有物品，抗告人無從發現該等白鐵係不法物
    品。況且，抗告人依「苗栗縣舊貨商同業公會」及「苗栗縣
    警察局」頒訂之注意事項之規定，要求乙○○、陳彥志出示
    身分證件登記，並將登記資料提供警方查證，抗告人並無原
    裁定認定之「發現來歷不明之物品，不迅即報告警察機關」
    之情事，爰依法提起抗告，請求撤銷原裁定並另為適當裁定
    等語。
三、經查：
  (一)按當舖、各種加工、寄存、買賣、修配業，發現來歷不明之
    物品，不迅即報告警察機關者，處3 萬元以下罰鍰；其情節
    重大或再次違反者，處或併處停止營業或勒令歇業，社會秩
    序維護法第76條第1 項第1 款、第2 項固定有明文。惟觀諸
    社會秩序維護法第76條第2項之處罰內容為「處或併處停止
    營業或勒令歇業」，其處罰之對象應以「營業主體」為限。
    查本案「太聯資源回收場」之營利事業登記名稱為「太聯企
    業社」，登記負責人為「劉世國」，且係屬獨資商號，此有
    苗栗縣政府營利事業登記證及經濟部商工登記資料公示查詢
    系統資料各1 紙在卷可稽；而本件移送機關所移送之對象為
    自然人「甲○○」，其僅係受雇於「太聯企業社」，並非「
    太聯企業社」之負責人，在法律上自與獨資之「太聯企業社
    」究屬不同之人格，縱認其有違反前開規定之行為，依法僅
    得科處罰鍰，性質上自難對於屬自然人之抗告人處以停止營
    業或勒令歇業之處分。原裁定對於非營業主體之抗告人裁處
    停止營業之處分，依照前開說明，顯於法不合。
  (二)次按犯罪事實應依證據認定之，無證據不得推定其犯罪事實
    ；又不能證明被告犯罪，應諭知無罪之判決，刑事訴訟法第
    15 4條第2 項、第301 條第1 項分別定有明文。又上開規定
    於社會秩序維護法案件亦有準用，社會秩序維護法第92條亦
    有明文。查抗告人於警詢時固供承：其於97年3 月18日、3
    月29日、4 月7 日，分別收受由乙○○、陳彥志攜往變賣之
    不鏽鋼白角鐵，3 次共計約174 公斤等語，然依卷附照片顯
    示，抗告人收受之不鏽鋼白角鐵外觀並無任何顯示係屬台灣
    電力公司所有物品之標記，且該等物品外觀老舊，沾有塵土
    ，顯已使用過相當時日，並非嶄新之物，外觀上確與一般廢
    鐵無異，客觀上尚難判斷有何可疑，而收購價格亦未明顯偏
    離市價，抗告人辯稱無法「發現」係屬來歷不明之物等情，
    並非無據。再者，抗告人於收受當時均已依規定登記變賣者
    乙○○、陳彥志之姓名、身分證字號、住所及載運前來之車
    輛車號等資料，有登記簿影本附卷可稽，且乙○○於本院調
    查時證稱：97年3 月18日、3 月29日2 日，確實係伊前往變
    賣不鏽鋼白角鐵，當時係甲○○收受，甲○○有要求伊在登
    記簿上登記並簽名捺印指紋，亦有查看身分證，而97年4 月
    7 日係弟弟陳彥志前往變賣，登記簿上的簽名確實係陳彥志
    本人之簽名等語，足見抗告人雖有收受乙○○、陳彥志攜往
    變賣之台灣電力公司失竊之不鏽鋼白角鐵，然已善盡業者之
    注意義務，難謂有何違法故意，殊不能以警方事後查證犯罪
    之結果，反推當舖、各種加工、寄存、買賣、修配業者於先
    前收受物品時已發現該物品之來歷不明而逕予裁罰。此外，
    復查無其他積極證據足資證明抗告人有何移送機關所指違反
    社會秩序維護法之行為，不能證明抗告人有違法行為，自應
    為抗告人不罰之諭知，原裁定處以抗告人罰鍰3 萬元，並停
    止營業1 日，即有未當，抗告人請求撤銷該裁定，為有理由
    ，原裁定應予撤銷，並由本院另予裁定不罰，以期適法。
四、依社會秩序維護法第92條，刑事訴訟法第413 條，裁定如主
    文。
中    華    民    國    97    年    7     月    31    日
                     刑事第三庭  審判長法  官 柳章峰
                                       法  官 張珈禎
                                       法  官 林佩儒
以上正本證明與原本無異。
本裁定不得再抗告。
                                       書記官  陳玲君
中    華    民    國    97    年    7     月    31    日


司法院資訊處製作；財團法人民間司法改革基金會備份。
